臺灣桃園地方法院民事裁定
110年度輔宣字第32號
聲  請  人  羅曉玲  
相  對  人  余煥忠  
關  係  人  余少君  
上列聲請人對於相對人聲請輔助宣告事件，本院裁定如下：
    主    文
聲請駁回。
聲請程序費用由聲請人負擔。
    理    由
一、按對於因精神障礙或其他心智缺陷，致其為意思表示或受意
    思表示，或辨識其意思表示效果之能力，顯有不足者，法院
    得因本人、配偶、四親等內之親屬、最近一年有同居事實之
    其他親屬、檢察官、主管機關或社會福利機構之聲請，為輔
    助之宣告，民法第15條之1第1項定有明文。又所謂精神障礙
    或其他心智缺陷，致其為意思表示或受意思表示，或辨識其
    意思表示效果之能力，顯有不足者，係指對於處理自己事務
    之能力顯然不足，就自己行為之利害得失難以理解者而言。
    而不能處理或瞭解者，係指一般性、日常性事務不能處理或
    瞭解，若僅欠缺專業判斷或特定事務之處理能力，自不能認
    為有監護宣告或輔助宣告之原因。
二、聲請意旨略以：聲請人為相對人之配偶，相對人因罹患失智
    症，致其為意思表示或受意思表示之效果顯有不足，為此爰
    依民法第15條之1、第1113條之1及家事事件法第177條之規
    定，聲請准對相對人為輔助宣告，並選定聲請人為輔助人，
    暨選定關係人即相對人之女余少君為會同開具財產清冊之人
    等語。
三、經查，聲請人主張相對人罹患失智症，致認知功能減損、判
    斷力嚴重下降之事實，固據提出國軍桃園總醫院附設民眾診
    療服務處診斷證明書為證。惟經本院於民國110年10月28日
    在長庚醫療財團法人林口長庚紀念醫院（下稱林口長庚醫院
    ）鑑定醫師劉峻豪前訊問相對人，相對人可自行步入鑑定室
    ，意識清醒，能正確切題回答其出生年月日、身分證字號、
    住所地址、配偶及女兒之姓名、目前服用之藥物等問題，而
    劉峻豪醫師提出之鑑定報告記載略以：「個案個性內向，To
    yota汽車工廠班長因椎間盤突出於50歲退休。個案有酒精成
    癮病史，曾因喝醉酒跌倒傷到腰。個案108年曾經至國軍桃
    園醫院就診，個案110年1月份出現行為干擾，酒後會坐立不
    安、電梯坐上坐下，忘記帶鑰匙，領鉅額款項放在身上。後
    續因飲酒問題至國軍桃園醫院進行成癮治療。根據桃園國軍
    醫院110年2月27日認知測驗顯示，個案之CASI分數為80.8分
    〔切截分數為80分〕，MMSE分數為24分〔切截分數為24分〕，顯
    示個案認知狀況於當時已有臨界程度的退化。但隨著個案戒
    癮持續，先前所述之脫序行為已未再出現，生活仍可自理。
    個案目前可進行購物、煮泡麵、辨認金融卡信用卡之功用，
    戒酒之前仍可開車外出。鑑定時個案意識狀態清楚，外觀整
    潔，注意力專注，態度配合，外顯情感表達適切，主觀情緒
    平穩，正常語速語量，未有明顯激躁或幻覺行為，思考流暢
    ，有部分病識感。個案對於時間地點人物均能認知，判斷力
    與抽象思考能力均尚可，三項物體可複述但僅能在提醒下記
    憶兩個，計算能力可。個案有酒精使用疾患，合併認知功能
    退化現象，但對於自我為意思表示、受意思表示，與辨識意
    思表示效果均尚有足夠能力為之。個案預後很重要的一部分
    取決於其酒精使用狀況。個案若能長期維持戒酒狀態，可望
    能維持目前認知能力或僅緩慢下降，但若持續長期飲酒，酒
    精可能造成認知功能快速退化且伴隨失序行為，因個案認知
    能力已有退化徵象，不排除在未來達到顯有不足程度，需持
    續觀察。」等語，有林口長庚醫院110年11月29日長庚院林
    字第1100750789號函所附之精神鑑定報告書1件在卷可稽。
    是依上開訊問及鑑定結果，難認相對人已達因精神障礙或其
    他心智缺陷，致其為意思表示或受意思表示，或辨識其意思
    表示效果之能力顯有不足之情形。聲請人聲請對相對人為輔
    助宣告，與前揭規定尚有不符，應予駁回。
四、依家事事件法第164條第3項，裁定如主文。 
中　　華　　民　　國　　111 　年　　1 　　月　　26　　日
                  家事法庭    法  官      劉佩宜
以上正本係照原本作成。
如不服本裁定應於送達後10日內向本院提出抗告狀，並應繳納抗
告費新台幣1000元。
中　　華　　民　　國　　111 　年　　1 　　月　　27　　日
                              書記官      曾啓聞